【裁判字號】    89,訴,775
【裁判日期】    890518
【裁判案由】    常業詐欺
【裁判全文】
臺灣臺中地方法院刑事判決                          八十九年度訴字第七七五號
    公  訴  人  台灣台中地方法院檢察署檢察官
    被      告  癸○○
    選任辯護人  陳春成
                鐘為盛
    被      告  己○○
    選任辯護人  趙惠如
    被      告  辛○○
    選任辯護人  周啟同
    被      告  戊○○
右列被告因常業詐欺案件，經檢察官提起公訴（八十九年度偵字第一九三九號、第三
五九二號），暨聲請併案辦理（八十八年度偵字第二二五八三號、第二四○五六號、
八十九年度偵字第八三號、第六六七號），本院判決如左：
    主  文
癸○○共同以意圖為自己不法之所有，以詐術使人將本人之物交付為常業，累犯，處
有期徒刑貳年，並於刑之執行完畢或赦免後，令入勞動場所強制工作壹年。
己○○、戊○○、辛○○均無罪。
    事  實
一、癸○○於民國八十四年間，曾因賭博罪，經本院判處有期徒刑六月，並於八十五
    年九月二十三日執行完畢。猶不知悔改，復與子○○（另結）、綽號「陳董」、
    「王總」姓名年籍均不詳之二名成年男子基於意圖為自己不法所有之犯意聯絡，
    利用渠等以子○○名義申請設立於台中縣豐原市○○○路六八三號之「寶慶行」
    、台中縣潭子鄉○○路○段三二二號二樓之「競隆貿易有限公司」為掩護，並以
    子○○名義在台中市第七商業銀行國光分行、彰化商業銀行豐原分行開立帳戶請
    領之支票為工具，自八十八年六月間起至同年十月間止，連續以「寶慶行」或「
    競隆貿易有限公司」之名義，於附表所示之時間，向附表所示之廠商詐購價值計
    新台幣（下同）二千三百三十六萬零六百三十六元之五金、電機、汽車等類之零
    件，並簽交票期二至三個月付款人為前述銀行之子○○支票予各該廠商以為貨款
    之支付，癸○○等人向該些廠商詐得貨品後立即轉手賣出換現，並於所開出之支
    票退票前逃匿無蹤，癸○○等人均以此詐騙手法為業賴以維生，而附表所示之廠
    商於屆期提示支票未獲兌現，又發現「寶慶行」、「競隆貿易有限公司」已人去
    樓空，始知受騙。嗣於八十九年一月二十八日凌晨一時許，在桃園中正國際機場
    逮獲欲搭機離境之癸○○。
二、案經附表所示之被害廠商訴由台中縣警察局移送臺灣臺中地方法院檢察署檢察官
    偵查起訴。
    理  由
一、右揭事實，業據被告癸○○於警、偵訊中及本院審理時坦承不諱，核與各告訴廠
    商之負責人或代理人或職員張政華、陳罡兌、張志宏、翁嘉陽、林景模、許岳文
    、蔡美慧、洪中興、李福財、洪仁貴、劉潘姿娟、沈金水、劉進華、蘇忠義、陳
    耀忠、黃淑玲、施德和、壬○○、吳春宗、陳永和、陳朝泰、楊金木、黃坤玉在
    警、偵訊中指訴被騙之情節相符，並有「寶慶行」、「競隆貿易有限公司」向二
    十三家廠商購貨之訂購單、貨物簽收單、以子○○名義所開出之支票及退票理由
    單、各廠商開給「寶慶行」、「競隆貿易有限公司」之發票等影本資料附卷可稽
    ，本件事證明確，被告犯行應堪認定。
二、被告癸○○等人以公司行號為幌子，於四個月之時間中，詐騙二十三家廠商得款
    二千餘萬元，顯係均以詐欺之行為為業。故核被告所為，係犯刑法第三百四十條
    之常業詐欺罪；其與子○○、「陳董」、「王總」間有犯意聯絡及行為之分擔，
    均為共同正犯；又檢察官聲請併案辦理部分，僅附表編號二十三之事實未為起訴
    書所載，其餘均與起訴事實同一，因編號二十三之事實與起訴事實為概括之一罪
    ，故本院自均得併予審理；再被告於八十四年間，曾因賭博罪，經本院判處有期
    徒刑六月，並於八十五年九月二十三日執行完畢，有台灣高等法院被告全國前案
    紀錄表在卷可按，其受有期徒刑之執行完畢後，五年以內再犯本件有期徒刑以上
    之罪，為累犯，依刑法第四十七條規定，應加重其刑。爰審酌被告犯後態度甚佳
    、深具悔意，惟侵害對象眾多獲利甚鉅等情狀，量處如主文所示之刑。另被告不
    思以正途營生卻以詐欺為業，其行為顯有匡正之必要，故併依刑法第九十條第一
    項、第二項之規定宣告強制工作一年。
三、公訴意旨另以：被告己○○、戊○○、辛○○分別係陳威企業有限公司、正久電
    機廠有限公司、順發工業社之負責人，渠三人與「寶慶行」素有生意往來，並均
    明知被告癸○○、子○○廉售予他們的五金、電機、汽車等類零件，係來源有問
    題之贓物（即騙自前揭二十三家廠商之物），竟仍分別連續以市價五成之價格買
    受，其中被告己○○買了五、六次，除部分轉手脫售牟利外，其餘藏匿在彰化縣
    和美鎮○○路八六巷十之一號陳威公司倉庫內，經警於八十八年十二月二十二日
    十二時二十分許當場查獲，被告戊○○、辛○○各買了二、三次，並於八十九年
    一月七日十四時五十分許，為警在被告戊○○所負責之正久公司查獲附表編號一
    東岱公司被騙之馬達四台，另於八十八年十二月十六日，在台中市○○路一○九
    巷五號鄭光堂所經營之三功企業社，查獲被告戊○○轉賣之台力焊條二箱、環球
    焊條三十箱等贓物。因認被告三人均涉犯刑法故買贓物之罪嫌云云。
四、按犯罪事實，應依證據認定之，無證據不得推定其犯罪事實，又不能證明被告犯
    罪者，應諭知無罪之判決，刑事訴訟法第一百五十四條、第三百零一條第一項分
    別定有明文；另事實之認定，應憑證據，如未能發現相當證據，或證據不足以證
    明，自不能以推測或擬制之方法，以為裁判基礎，最高法院四十年台上字第八六
    號判例參照。本件公訴人認被告己○○、戊○○、辛○○涉有前揭犯嫌，無非係
    以渠三人經營相關行業多年，應無不知該些貨品之正常市價，卻以偏低之價格購
    入，且交易過程未遵照通常之詢價、報價之程序且無出貨單、發票或收據等為其
    依據。然詢之被告三人，固均坦承有向「寶慶行」購買貨物，惟均否認明知贓物
    而故買，被告己○○辯稱：當時是被告癸○○持「寶慶行」及「競隆貿易公司」
    業務經理之名片向伊推銷，致伊產生誤認而與之交易，又伊係以現金或即期票向
    被告癸○○買貨，價格當然低於一般市價，且伊亦遭被告癸○○騙借了七十幾萬
    元未還，並於得知同業被騙之事後，即主動通知同業會同警員到伊倉庫辨認；被
    告戊○○辯以：伊與「寶慶行」間互有生意往來，伊亦曾被該行倒了近三十萬元
    之貨款，伊賣給鄭光堂之貨，即是「寶慶行」倒閉前，伊自行去搬來抵債的，且
    「寶慶行」賣貨給伊時，亦有開立發票；被告辛○○則以伊因曾幫「寶慶行」代
    工而認識被告癸○○，嗣被告癸○○向伊兜售螺帽，要求以現金支付可以便宜一
    點，伊才向他買了幾次，被告癸○○每次都有開發票給伊等語置辯。
五、經查，被告癸○○於本院再三稱「我賣貨給己○○三人，並沒有向他們說貨是向
    他人騙來的，我只說是公司需要錢軋票，便宜賣給他們，其實我賣給他們價錢大
    約是市價的七折，因為我報價時都有提高進價」，此有本院歷次訊問及審判筆錄
    在卷可佐；又「寶慶行」及「競隆貿易有限公司」係有辦理登記之公司行號乙節
    ，有經濟部公司執照及台中縣政府營利事業登記證存卷可參；再被告癸○○賣貨
    給被告戊○○、辛○○時有開立發票，並積欠被告己○○七十幾萬元借款及有近
    三十萬元之貨款未給付被告戊○○之情，非惟被告癸○○承認在卷，且有被告己○○、戊○○所提出以子○○為發票人、第七商業銀行國光分行為付款人之支票
    各三張、二張，及被告戊○○、辛○○所提出由「寶慶行」開立之發票各二張附
    卷可考，足徵被告癸○○賣貨給被告己○○等三人時，並未說明來貨，且有開發
    票給被告陳炎城及辛○○，而按被告癸○○既能以有登記之公司行號向附表所示
    之廠商詐取貨物，則被告己○○三人當亦有因而陷於錯誤而與之交易之可能，又
    被告己○○、戊○○果知被告癸○○係以詐騙方式取得該些貨品，應無亦將己身
    貨品賣予「寶慶行」或將款項借給被告癸○○，而落得慘遭退票求償無門之下場
    之理，另附表編號十八長青交通工業股份有限公司之負責人壬○○稱「被告己○○有一次到我公司告訴我，說我被騙的商品有一些在他那裡，要我聯絡其他廠商
    並會同警察去他的倉庫取貨」（本院八十九年四月二十七日訊問筆錄），編號五
    丙○○○股份有限公司之經理林景模於八十八年十二月二十一日在警訊中亦稱「
    我們被害廠商昨日在烏日鄉開會時，有一自稱被害廠商前來參加（即被告己○○
    ，因其持有前述未獲兌現之支票三張），他自稱寶慶行癸○○將詐騙所得之物，
    以五成價錢賣給他，因寶慶行詐騙案東窗事發，他怕遭波及，願意與被害廠商進
    行協調處理」，此有該筆錄在卷足參，可知八十八年十二月二十二日所以會在陳
    威公司倉庫中查獲部分贓物，全係被告己○○主動提供，而按被告己○○購買時
    如有贓物之認識或警覺，理應會儘速脫手，或因心虛而藏匿，當無於事後將贓物
    公諸於眾任由被害廠商認領，故可斷其應僅係貪一點便宜才購買，至趕買便宜貨
    乃人性，此於現今之商業行為中處處可見，一般消費者於公眾場所或公眾得出入
    之場所購買廉價物時，對所購之物鮮有可能是贓物之認識或警覺，今被告己○○
    三人聽信設有公司行號之業務經理即被告癸○○急於軋票換現之說詞，而向之買
    得廉價物，應亦有相同之情形，故非能僅因被告己○○三人以低於一般市場價格
    購得物品，既遽指渠等必有贓物之認識。因認被告己○○三人所辯，堪以採信。
    此外復查無任何積極證據足資證明被告己○○三人有何公訴人所指之犯行，依右
    揭條文規定，自應為被告己○○、戊○○、辛○○無罪之諭知。
據上論斷，應依刑事訴訟法第二百九十九條第一項前段、第三百零一條第一項，刑法
第三百四十條、第四十七條、第九十條第一項、第二項，判決如主文。
中      華      民      國    八十九    年      五      月    十八      日
                                          法  官   李  秋  娟
右正本證明與原本無異。
如不服本判決，應於判決送達後十日內向本院提出上訴狀，上訴於臺灣高等法院臺中
分院( 須附繕本 )。
                                          書記官
中      華      民      國    八十九    年      五      月    十八      日
附錄論罪科刑法條
刑法第三百四十條
以犯前條之罪為常業者，處一年以上七年以下有期徒刑，得併科五萬元以下罰金。
附表
┌──┬────┬──────┬──────┬─────┬───────┐
│編號│詐騙時間│被騙廠商名稱│被騙廠商地址│被詐購之物│受騙貨物之價值│
├──┼────┼──────┼──────┼─────┼───────┤
│一  │八十八年│東岱股份有限│台中市西屯區│馬達一批  │七十七萬六千四│
│    │六月至十│公司        │四川路六六號│          │百六十元。    │
│    │月      │            │            │          │              │
├──┼────┼──────┼──────┼─────┼───────┤
│二  │八十八年│台北貿易公司│台北市○○路│堆高機一部│五十五萬元。  │
│    │十月二十│            │三六三號八樓│          │              │
│    │三日    │            │            │          │              │
├──┼────┼──────┼──────┼─────┼───────┤
│三  │八十八年│庚○○○公司│台中縣神岡鄉│馬達一批  │一百十九萬二千│
│    │六月至十│            │本洲路三○一│          │五百元。      │
│    │月      │            │巷二之一號  │          │              │
├──┼────┼──────┼──────┼─────┼───────┤
│四  │八十八年│欣元股份有限│台中市東區建│電焊條一批│二十七萬八千六│
│    │七月    │公司        │智街七十號  │          │百零七元。    │
├──┼────┼──────┼──────┼─────┼───────┤
│五  │八十八年│丙○○○有限│台中縣大里市│車用螺絲、│二百零六萬五千│
│    │七月十二│公司        │仁化路三一六│螺帽      │零三十二元。  │
│    │日      │            │巷三四號    │          │              │
├──┼────┼──────┼──────┼─────┼───────┤
│六  │八十八年│丁○○○有限│台中縣大甲鎮│手搖吊車、│十四萬七千元。│
│    │八月二日│公司        │文曲路一七三│手拉鍊吊車│              │
│    │        │            │號          │          │              │
├──┼────┼──────┼──────┼─────┼───────┤
│七  │八十八年│乙○○○○有│台中市工業區│電動鏈條吊│三十三萬八千六│
│    │七月三日│限公司      │三四路十二號│車        │百三十一元。  │
├──┼────┼──────┼──────┼─────┼───────┤
│八  │八十八年│億暐貿易有限│高雄市苓雅區│煞車總磊、│一百七十四萬四│
│    │七月至十│公司        │身修路三七號│分磊      │千一百九十五元│
│    │月      │            │二樓之一    │          │              │
├──┼────┼──────┼──────┼─────┼───────┤
│九  │八十八年│宇展工業股份│彰化縣秀水鄉│車用螺絲  │七十三萬七千五│
│    │七月至九│有限公司    │鶴鳴村原鳴路│          │百元。        │
│    │月    │            │五六號      │          │              │
├──┼────┼──────┼──────┼─────┼───────┤
│十  │八十八年│品嘉工業有限│彰化縣秀水鄉│汽車煞車總│七十八萬八千元│
│    │八月至十│公司        │秀水村花秀路│磊修理包  │。            │
│    │月      │            │三三四號    │          │              │
├──┼────┼──────┼──────┼─────┼───────┤
│十一│八十八年│高皇企業股份│高雄縣路竹鄉│螺絲、螺帽│一百三十餘萬元│
│    │七月至十│有限公司    │甲南村大仁路│          │。            │
│    │月      │            │六七二號    │          │              │
├──┼────┼──────┼──────┼─────┼───────┤
│十二│八十八年│源祺企業有限│台北縣汐止鎮│汽車電插頭│四十一萬五千八│
│    │七月十六│公司        │橫科里民權街│、電插座  │百元。        │
│    │日      │            │二段四一號  │          │              │
├──┼────┼──────┼──────┼─────┼───────┤
│十三│八十八年│大億工業股份│高雄縣岡山鎮│螺絲一批  │二百九十萬四千│
│    │七月十二│有限公司    │本洲路五五之│          │元。          │
│    │日      │            │十四號      │          │              │
├──┼────┼──────┼──────┼─────┼───────┤
│十四│八十八年│健坤企業有限│高雄縣岡山鎮│螺帽一批  │二十四萬一千六│
│    │十月五日│公          │本洲里本洲路│          │百二十八元。  │
│    │        │            │五五之二號  │          │              │
├──┼────┼──────┼──────┼─────┼───────┤
│十五│八十八年│鐵力興工廠股│高雄縣路竹鄉│螺帽一批  │六十五萬三千七│
│    │八月    │份有限公司  │下坑村大德路│          │百七十四元。  │
│    │        │            │一○七號    │          │              │
├──┼────┼──────┼──────┼─────┼───────┤
│十六│八十八年│峻昇工廠股份│高雄縣路竹鄉│螺帽一批  │一百三十萬五千│
│    │九月二十│有限公司    │三爺村民權路│          │四百元。      │
│    │八日    │            │六七之二號  │          │              │
├──┼────┼──────┼──────┼─────┼───────┤
│十七│八十八年│力隆有限公司│彰化縣彰南路│螺絲、螺帽│九十三萬二千元│
│    │五月至八│            │四段三九六號│          │。            │
│    │月      │            │            │          │              │
├──┼────┼──────┼──────┼─────┼───────┤
│十八│八十八年│長青交通工業│台中市南區大│螺帽      │二百四十二萬八│
│    │八月    │股份有限公司│慶街一段二五│          │千二百七十二元│
│    │        │            │九之七號    │          │。            │
├──┼────┼──────┼──────┼─────┼───────┤
│十九│八十八年│丑○○○○  │彰化市棘桐里│風龜（汽車│四十二萬八千三│
│    │六月至九│            │彰秀路五之七│零件）    │百五十元。    │
│    │月      │            │號│          │              │
├──┼────┼──────┼──────┼─────┼───────┤
│二十│八十八年│聖泰工業股份│台南縣仁德鄉│白鐵螺帽一│一百七十二萬元│
│    │十月    │有限公司    │勝利一街九號│批        │。            │
├──┼────┼──────┼──────┼─────┼───────┤
│二一│八十八年│尚允泰實業股│高雄縣湖內鄉│鍍鋅螺帽一│三十五萬零一百│
│    │七月至十│份有限公司  │忠孝街二一五│批        │七十五元。    │
│    │月      │            │號          │          │              │
├──┼────┼──────┼──────┼─────┼───────┤
│二二│八十八年│賜益工業股份│台南縣官田工│螺帽      │一百六十六萬四│
│    │八月至十│有限公司    │業區鎮○路一│          │千三百零五元。│
│    │月      │            │號          │          │              │
├──┼────┼──────┼──────┼─────┼───────┤
│二三│八十八年│甲○○○○械│台南縣新營市│放電加工機│三十九萬九千元│
│  │十月十九│股份有限公司│忠孝路七之一│一套      │。            │
│    │日      │            │號          │          │              │
└──┴────┴──────┴──────┴─────┴───────┘


司法院資訊處製作；財團法人民間司法改革基金會備份。
